【裁判字號】    97,訴,1242
【裁判日期】    970717
【裁判案由】    偽造文書
【裁判全文】
臺灣臺中地方法院刑事判決              97年度訴字第1242號
公  訴  人  臺灣臺中地方法院檢察署檢察官
被      告  乙○○
上列被告因偽造文書案件，經檢察官提起公訴（九十七年度偵字
第二六五七號），本院合議庭裁定由受命法官獨任進行簡式審判
程序，判決如下：
    主    文
乙○○共同偽造公印文，處有期徒刑伍月，如易科罰金，以新臺
幣壹仟元折算壹日。
扣案偽造其上貼有乙○○照片之甲○○名義國民身分證壹張（含
偽造「內政部印」之公印文）、偽造其上貼有乙○○照片之甲○
○名義全民健康保險卡壹張、NOKIA牌行動電話貳支（門號00000
00000、0000000000號），均沒收。
    犯罪事實
一、乙○○於民國（下同）九十六年十月初某日，在台中縣大里
    市○○路茶小舖茶藝館認識姓名年籍不詳綽號「阿國」之成
    年男子後，經綽號「阿國」之成年男子將所有NOKIA牌行動
    電話二支（門號0000000000、0000000000號）交付予乙○○
    以供聯絡。乙○○竟與綽號「阿國」之成年男子共同基於偽
    造公印文、行使偽造特種文書之犯意聯絡，於九十六年十月
    底某日，經雙方以上開行動電話聯繫後，相約在台中縣大里
    市○○路茶小舖茶藝館，由乙○○提供個人光碟底片交付予
    綽號「阿國」之成年男子，而由綽號「阿國」之成年男子偽
    造其上貼有乙○○照片之甲○○名義國民身分證一張，並偽
    造「內政部印」之公印文於其上，及偽造其上貼有乙○○照
    片之甲○○名義全民健康保險卡一張，然後於同年十一月間
    某日，在台中縣大里市○○路茶小舖茶藝館，由綽號「阿國
    」之成年男子將上開偽造完成之甲○○名義國民身分證、全
    民健康保險卡各一張交付予乙○○。嗣於九十七年一月十七
    日下午三時許，綽號「阿國」之成年男子撥打乙○○所持用
    上開行動電話門號，約由乙○○代領包裹可獲得新台幣（下
    同）三千元之報酬及抵償所積欠綽號「阿國」之成年男子之
    債務，經乙○○同意後，乙○○隨即於翌（十八）日下午一
    時五十分許，搭乘不知情之陳鐸仁（其涉犯偽造文書罪嫌，
    另經檢察官為不起訴處分）所駕駛車牌號碼Z8-7948號自用
    小客車，共同前往臺中市南屯區○○○○○路二十八號國際
    快遞貨運站，由乙○○單獨下車進入該貨運站，向該貨運站
    人員佯以「甲○○」名義，並交付上開偽造甲○○名義國民
    身分證供該貨運站人員核對身份而行使之，乙○○得以領取
    「蔣青懷」自中國大陸海南省海口市○○路所寄出，內裝有
    偽造台灣台中地方法院空白收據十五本（每本三十張）、偽
    造台灣高雄地方法院空白收據十三本（每本三十張）、偽造
    台灣台北地方法院空白收據十三本（每本三十張）、偽造地
    檢署空白服務證二十五張、偽造警察空白服務證三十五張之
    包裹，並將該包裹放置在上開自用小客車內。迨於同日下午
    二時二十分許，在臺中市南屯區○○○○○路二十八號國際
    快遞貨運站前，適遇警盤查，乙○○又持上開偽造甲○○名
    義國民身分證、全民健康保險卡，交付員警查核其身分而行
    使之，足以生損害於戶政機關對於國民身分證核發與管理、
    中央健康保險局對於全民健康保險卡核發與管理之正確性及
    甲○○本人，惟經警發覺有異而查悉上情，並扣得上開偽造
    甲○○名義國民身分證、全民健康保險卡各一張與綽號「阿
    國」之成年男子所有交付予乙○○供本件犯罪聯絡使用之NO
    KIA牌行動電話二支（門號0000000000、0000000000號）。
二、案經臺中市警察局第三分局報請臺灣臺中地方法院檢察署檢
    察官偵查起訴。
    理    由
一、本件被告乙○○所犯係死刑、無期徒刑、最輕本刑為三年以
    上有期徒刑以外之罪，其於準備程序中就被訴事實為有罪之
    陳述，經告知簡式審判程序之旨，並聽取公訴人及被告之意
    見後，本院合議庭認為適宜而裁定由受命法官獨任進行簡式
    審判程序。又本件係經被告於準備程序期日為有罪之陳述，
    而經本院合議庭裁定由受命法官獨任以簡式審判程序加以審
    理，則依據刑事訴訟法第二百七十三條之二、同法第一百五
    十九條第二項之規定，不適用傳聞法則有關限制證據能力之
    相關規定，合先敘明。
二、上揭犯罪事實，業據被告乙○○迭於警詢、偵查中及本院行
    準備程序、審理時均坦承不諱，核與證人陳鐸仁於警詢、偵
    查中供證述之情節相符，並有查獲照片十八張、貨運單一張
    、甲○○全戶戶籍資料查詢結果一紙附卷與上開偽造甲○○
    名義國民身分證、全民健康保險卡各一張及綽號「阿國」之
    成年男子所有交付予被告供本件犯罪聯絡使用之NOKIA牌行
    動電話二支（門號0000000000、0000000000號）扣案可憑。
    且扣案上開甲○○名義之國民身分證一張，經送請內政部警
    政署刑事警察局鑑定結果，該國民身分證除「透明視覺變化
    裝置」與樣張比對，發現其圖形、字樣均相符，該部分判係
    真實外，其餘模鑄水印、安全線、背面雷射控管號碼，均與
    樣張不相符，判係偽造，有該局九十七年四月二十三日刑鑑
    字第0970049394號鑑定書附卷可稽；另扣案上開甲○○名義
    之全民健康保險卡一張，經送請中央健康保險局轉送東元電
    機股份有限公司鑑驗結果，該健保IC卡卡號、護膜，非習用
    方式，係變造（按應係偽造之誤），亦有該局九十七年五月
    三十日健保承字第0970000416號函附卷可考，足見被告之自
    白與事實相符。本件事證明確，被告犯行堪以認定。
三、按國民身分證、全民健康保險卡，均屬刑法第二百十二條所
    定之特種文書。又國民身分證上之「內政部印」，係表示內
    政部公署之公印文，且偽造公印文，刑法第二百十八條既有
    獨立處罰之規定，較刑法第二百十二條之處罰為重，則偽造
    刑法第二百十二條規定之特種文書同時偽造公印文者，即難
    僅論以該條之罪而置刑法第二百十八條處刑較重之罪於不問
    （參照司法院大法官釋字第八二號解釋意旨）。核被告乙○
    ○所為，係犯刑法第二百十八條第一項之偽造公印文罪及同
    法第二百十六條、第二百十二條之行使偽造特種文書罪。被
    告與綽號「阿國」之成年男子就上開犯行，有犯意之聯絡及
    行為之分擔，應論以共同正犯。被告偽造國民身分證、全民
    健康保險卡之低度行為，應為其行使之高度行為所吸收，不
    另論罪。被告基於單一犯意，於九十七年一月十八日下午一
    時五十分許、同日下午二時二十分許，接續行使上開偽造甲
    ○○名義國民身分證之行為，在時間及空間上具有密切之關
    連性，且係侵害同一法益，應視為數個舉動接續施行之接續
    犯，屬單純一罪。又被告所犯偽造公印文與行使偽造國民身
    分證、全民健康保險卡之特種文書二罪間，係一行為觸犯上
    開二罪名之想像競合犯，依刑法第五十五條規定，應從較重
    之偽造公印文罪處斷。爰審酌被告犯罪之動機、目的、手段
    、對社會所生危害，與犯罪後坦承犯行，態度尚稱良好等一
    切情狀，量處如主文所示之刑，並諭知易科罰金之折算標準
    ，以示懲儆。扣案偽造其上貼有乙○○照片之甲○○名義國
    民身分證一張（含偽造「內政部印」之公印文）、偽造其上
    貼有乙○○照片之甲○○名義全民健康保險卡一張、NOKIA
    牌行動電話二支（門號0000000000、0000000000號），分別
    係被告所有及綽號「阿國」之成年男子所有交付予被告以供
    聯絡使用，且均為供本件犯罪所用之物，均依法併予宣告沒
    收。至於扣案NOKI A牌行動電話一支（門號0000000000號）
    ，雖係被告所有，惟據被告供稱為其供與朋友聯絡使用，尚
    乏證據足認供本件犯罪所用之物；另扣案內裝有偽造台灣台
    中地方法院空白收據十五本（每本三十張）、偽造台灣高雄
    地方法院空白收據十三本（每本三十張）、偽造台灣台北地
    方法院空白收據十三本（每本三十張）、偽造地檢署空白服
    務證二十五張、偽造警察空白服務證三十五張之包裹，亦乏
    證據足認係供本件犯罪所用之物，爰均不予宣告沒收，併此
    敘明。
四、據上論斷，應依刑事訴訟法第二百七十三條之一第一項、第
    二百九十九條第一項前段，刑法第二十八條、第二百十八條
    第一項、第二百十六條、第二百十二條、第五十五條、第四
    十一條第一項前段、第三十八條第一項第二款，刑法施行法
    第一條之一，判決如主文。
本案經檢察官丙○○到庭執行職務。
中    華    民    國    97    年    7     月    17    日
                  刑事第一庭    法  官  朱光國
上正本證明與原本無異。
如不服本判決，應於收受送達後10日內向本院提出上訴書狀（應
敘述具體理由並附繕本）。
上訴書狀如未敘述理由，應於上訴期間屆滿後20日內補提理由書
於本院。
                                書記官  張孝妃
中    華    民    國    97    年    7     月    17    日
附錄論罪科刑法條
刑法第212條
偽造、變造護照、旅券、免許證、特許證及關於品行、能力服務
或其他相類之證書、介紹書，足以生損害於公眾或他人者，處1
年以下有期徒刑、拘役或300元以下罰金。
刑法第216條
行使第210條至第215條之文書者，依偽造、變造文書或登載不實
事項或使登載不實事項之規定處斷。
刑法第218條第1項
偽造公印或公印文者，處五年以下有期徒刑。


司法院資訊處製作；財團法人民間司法改革基金會備份。
